# 商誉问题

提问人：mpply 时间：2011-11-15 15:26:52
请教陈版， 2010 准则讲解中第二十一章---企业合并的非同一控制下企业合并中，P327 合并成本的第 4 项中，在按照规定确定了合并中应予以确认的各项可辨认资产、负债的公允价值后，其计税基础与账面价值不面形成暂时性差异的，应当按照所得税会计准则的规定确认相应的递延所得税资产或递延所得税负债。 合并财务报表一章P561中，注解说明中根据财税【 2009 】 59 号规定，企业股权收购时，收购方取得的股权（对子公司的长期股权投资）的计税基础应以公允价值为基础确定，即意味着对子公司的长期股权投资实际上与其计税基础不存在差异，在合并财务报表层面，母公司对子公司的长期股权投资实际上代表了子公司的各项资产、负债，也即意味着子公司的各项资产、负债在合并财务报表层面在税收上实际是按公允价值确定计税基础的，与会计上相同，不存在暂时性差异，因此，母公司在合并财务报表层面不需要对子公司该项固定资产及其折旧确认递延所得税或所得税影响。 按上述内容，是不是可以理解为，被购并方（子公司）被购买时无需确认递延所得税资产或负债（计算合并成本确认商誉或是营业外收入时），合并用的单体报表按公允价值调整后的报表即可。这样与第一段里面的需确认递延所税资产或递延所得税负债有矛盾吗？ 请帮忙看一下，非常感谢！

回答人：chenyiwei
第 34 章（合并报表）中的这段表述是存在问题的。本版面上以前也讨论过。在控股合并（税法上称为股权收购）的情况下，根据 59号文，无论合并方和被合并方股东是否采用特殊性税务处理，被购买的标的企业作为独立纳税人的地位不变，因此原先的税务处理待遇也就保持不变。所以，在合并报表层面，按购买日公允价值调整了被购买方各项资产、负债之后，与其计税基础总是会存在差异的，这部分暂时性差异应当在合并报表层面确认递延所得税负债或资产。你可以搜索一下本版面上以前的讨论。

提问人：mpply 时间：2011-11-15 21:28:27
回复 chenyiwei 的帖子
谢谢陈老师，我找到您的关于商誉问题的解释了，另有两个问题请教：
1 、同一控制控股合并，比如 2008 年 8 月 31 为合并日，被合并公司在 4 月份进行了分红（分给原股东非合并方），按年初留存收益和合并前实现的净利润用母公司资本公积进行恢复后，分红部分应该反向操作，但是分录不知该怎么写？假定分红 100 万，100%合并借：资本公积 -100万 贷： ？如果类似于投资分红处理，会导致合并后投资收益为-100万 请问此处应该用什么科目，谢谢！ 2 、接上面例子，如果收购后被合并方改制成股份有限公司，未分配利润盈余公积等转增股本或变成资本公积，以后年度母公司资本公积恢复被合并方的分录继续滚调不变？

回答人：chenyiwei
1 、合并报表层面也是体现为一项利润分配（应注明系分配给原股东）； 2 、是，继续滚调不变，不受子公司变更组织形式的影响。

提问人：mpply 时间：2011-11-16 09:27:07
回复 mpply 的帖子
谢谢版主，另外请教一下，如果A（一级子公司）将其100%控制的公司B(孙公司)转让给自己的母公司（即孙公司变子公司），合并报表层面抵销了A确认的投资收益后，由于合并层面未实现投资收益，是不是要确认递延所得税资产？待B公司被转出集团合并范围外时再转回？
非同一控制合并形成负商誉，确认营业外收入同时也需要确认递延所得税负债？商誉计提减值准备，合并层面也要确认递延所得税资产？

回答人：chenyiwei
http://bbs.esnai.com/forum.php?mod=redirect&goto=findpost&ptid=4764849&pid=6038728